最高法院刑事判決　　　　　　　　　 111年度台上字第3899號
上　訴　人　張家華
 
上列上訴人因違反毒品危害防制條例等罪案件，不服臺灣高等法
院中華民國111年4月28日第二審判決（111年度上訴字第733號，
起訴案號：臺灣宜蘭地方檢察署109 年度偵字第5617、6025號）
，提起上訴，本院判決如下：
    主  文
上訴駁回。
    理  由
一、按刑事訴訟法第377 條規定，提起第三審上訴，應以原判決
    違背法令為理由，係屬法定要件；而上訴第三審法院之案件
    ，是否以判決違背法令為上訴理由，應就上訴人之上訴理由
    書狀加以審查。如果上訴理由書狀並未具體指摘原判決不適
    用何種法則或如何適用不當，或所為指摘，顯與法律規定得
    為第三審上訴理由之違法情形不相適合時，均應認其上訴為
    不合法律上之程式，予以駁回。至於原判決究竟有無違法，
    與上訴是否以違法為理由，係屬二事。
二、本件原審經審理結果，認為上訴人張家華如原判決事實欄所
    載之犯行明確，因而維持第一審所為，論處上訴人販賣第一
    級毒品1罪、販賣第二級毒品2罪罪刑，並依法諭知沒收，追
    徵及定其應執行刑之判決，駁回上訴人在第二審之上訴，俱
    已詳敘調查、取捨證據之結果及憑以認定犯罪事實之心證理
    由。上訴人不服，提起第三審上訴。
三、經查：
㈠、依刑法第47條規定，凡受徒刑之執行完畢，5 年以內再故意
    犯有期徒刑以上之罪者，即屬累犯，並不以前後所犯係同質
    性犯罪為限。原判決以：㈠上訴人前曾因施用第一級毒品 2
    罪、強盜、竊盜案件，經法院分別判處有期徒刑1年6月、10
    月、7年6月、6月確定，後3罪所示罪刑，經裁定定應執行有
    期徒刑8年2月確定，與首開案件接續執行，於民國107年7月
    5 日假釋期滿而執行完畢，有臺灣高等法院被告前案紀錄表
    在卷可按，於5 年內故意再犯本件販賣第一級、第二級毒品
    等罪，自均屬該規定之累犯。㈡依司法院釋字第775 號解釋
    意旨，構成累犯者，若不分情節，一律加重最低本刑，於不
    符合刑法第59條所定要件之情形下，致生行為人所受之刑罰
    超過其所應負擔罪責之個案，其人身自由因此遭受過苛之侵
    害部分，不符罪刑相當原則、比例原則，於此範圍內，於累
    犯規定修正前，法院就該個案應裁量是否加重最低本刑；鑑
    此，該解釋顯係指個案應量處最低法定刑、且無法適用刑法
    第59條規定減輕之情形，法院應依此解釋意旨裁量不予加重
    最低本刑。㈢然依本件上訴人之犯罪情節觀之，並無該解釋
    意旨所指情事，爰依累犯規定分別加重其刑，亦已於理由加
    以論述（見原判決第6頁第22行至第7頁第4 行）。上訴意旨
    執以指摘原判決適用法則不當，核係對原審於判決內論列之
    事項，徒憑己意，任意指摘，亦顯非適法之第三審上訴理由
    。
㈡、刑法第59條之酌量減輕其刑，必於犯罪之情狀，在客觀上足
    以引起一般同情，認為縱宣告法定最低度刑，猶嫌過重者，
    始有適用，且該規定係裁判上之酌減，乃法院於職權範圍內
    得為酌定之事項，除其裁量權之行使，明顯違反比例原則外
    ，不得任意指為違法。原判決未援引上開規定對上訴人酌減
    其刑，即認其本件犯行，在客觀上並無足以引起一般同情而
    認為縱宣告法定最低度刑，猶嫌過重之情形。上訴人上訴意
    旨徒主張本案販賣毒品數量及金額非鉅，惡性不重，對國家
    社會造成之侵害尚屬輕微，是否顯堪憫恕，猶有可再審酌之
    空間云云，並未具體指摘原判決未依上開規定酌減其刑之裁
    量，有何違法、不當，亦顯非適法之第三審上訴理由。
四、綜上所述，本件上訴意旨，係就屬原審採證認事職權之適法
    行使及原判決已說明事項，徒憑己見，任意指摘為違法，要
    難謂為適法之第三審上訴理由。其上訴均違背法律上之程式
    ，應併予駁回。
據上論結，應依刑事訴訟法第395條前段，判決如主文。   
中    華    民    國   111    年    9     月    14    日
                  刑事第九庭審判長法  官  蔡  彩  貞  
                                  法  官  梁  宏  哲  
                                  法  官  莊  松  泉  
                                  法  官  林  庚  棟  
                                  法  官  周  盈  文  
本件正本證明與原本無異
                                  書記官
中    華    民    國   111    年    9     月    22    日